臺灣桃園地方法院民事簡易判決
111年度桃簡字第1191號
原      告  蔡智杰  


被      告  胡文偉  
上列當事人間請求返還借款事件，本院於民國111年9月13日言詞
辯論終結，判決如下：
    主      文
被告應給付原告新臺幣209,000元，及其中新臺幣190,000元自民
國110年5月31日起至清償日止，按週年利率5％計算之利息。
原告其餘之訴駁回。
訴訟費用由被告負擔。
本判決第1項得假執行。
    事實及理由
壹、程序方面
    被告經合法通知，未於言詞辯論期日到場，核無民事訴訟法
    第386條各款所列情形，爰依原告之聲請，由其一造辯論而
    為判決。
貳、實體方面
一、原告主張：被告前於如附表所示之借款日期向原告借款如附
    表所示之借款金額，並簽訂金錢借貸契約書，約定被告於民
    國110年5月30日前全部清償，且另約定被告若違反金錢借貸
    契約書之約定，除應一次性清償所有借款外，亦應賠償原告
    以借款本金同額計算之懲罰性違約金（下稱系爭借款契約）
    。詎被告屆期未依約還款，故應給付違約金即借款本金同額
    之懲罰性違約金，共計為新臺幣（下同）380,000元。爰依
    兩造間消費借貸及系爭借款契約之法律關係，提起本件訴訟
    等語。並聲明：㈠被告應給付原告380,000元，及其中190,00
    0元自110年5月31日起至清償日止，按週年利率5％計算之利
    息。
二、被告經合法通知，未於言詞辯論期日到場，亦未提出書狀為
    任何聲明或陳述。
三、本院之判斷：
  ㈠原告主張被告前於如附表所示之借款日期向原告借款如附表
    所示之金額，並簽訂系爭借款契約，約定被告於110年5月30
    日前清償，且另約定被告若違反金錢借貸契約書之約定，除
    應一次性清償所有借款外，亦應賠償原告以借款本金同額計
    算之懲罰性違約金等節，業據原告提出兩造簽立之系爭借款
    契約（見本院卷第6至9頁），而被告已於相當時期受合法之
    通知，而於言詞辯論期日不到場，亦未提出書狀爭執，依民
    事訴訟法第436條第2項、第280條第3項前段準用同條第1項
    之規定，應視同自認，堪信原告之主張為真實。
  ㈡按稱消費借貸者，謂當事人一方移轉金錢或其他代替物之所
    有權於他方，而約定他方以種類、品質、數量相同之物返還
    之契約，民法第474條定有明文。經查，兩造間之消費借貸
    契約，定有清償期為110年5月30日，被告屆期至今均未清償
    ，則原告主張被告應給付原告190,000元，自屬有據。
  ㈢惟按違約金，除當事人另有訂定外，視為因不履行而生損害
    之賠償總額。但約定如債務人不於適當時期，或不依適當方
    法履行債務時，即須支付違約金者，債權人於債務人不履行
    時，除違約金外，並得請求履行或不履行之損害賠償，民法
    第250條第2項定有明文。又違約金有賠償性違約金及懲罰性
    違約金，其效力各自不同。前者以違約金作為債務不履行所
    生損害之賠償總額。後者以強制債務之履行為目的，確保債
    權效力所定之強制罰，於債務不履行時，債權人除得請求支
    付違約金外，並得請求履行債務，或不履行之損害賠償。當
    事人約定之違約金究屬何者，應依當事人之意思定之（最高
    法院86年度台上字第1620號判決參照）。另違約金不論為懲
    罰性或損害賠償之性質，均與利息之性質不同，約定之違約
    金額過高者，法院固得依民法第252條規定，減至相當之數
    額，惟不受民法第205條規定之限制（最高法院82年度台上
    字第710號、84年度台上字第1632號判決參照）。又約定之
    違約金苟有過高情事，法院即得依此規定核減至相當之數額
    ，不待債務人之聲請。而核減之標準當依一般客觀事實，社
    會經濟狀況及當事人實際上所受損失為斟酌依據。經查：被
    告自110年5月30日未依約清償對原告之債務而有違約情事，
    依兩造間借款契約之記載，原告得請求以借款本金同額計算
    之懲罰性違約金，已如前述。惟本院審酌原告因被告遲延給
    付，主要所受損害應為利息損失，但考量國內貨幣市場長期
    處於低利率之狀況，若課予被告給付借款本金同額之違約金
    義務，其違約金總額應有過高，然審酌原告未向被告收取利
    息，未獲有顯著之經濟利益，又被告違約已1年多，現行民
    法之法定利率為週年利率5％。爰依前述規定，將原告請求違
    約金部分酌減至借款本金10％（即19,000元），逾此部分之
    請求則不應准許。
　㈣從而，被告應給付原告209,000元（計算式：190,000元＋19,0
    00元＝209,000元）。
四、又按給付有確定期限者，債務人自期限屆滿時起，負遲延責
    任；遲延之債務，以支付金錢為標的者，債權人得請求依法
    定利率計算之遲延利息；其利率未經約定，亦無法律可據者
    ，週年利率為5％，民法第229條第1項、第233條第1項前段、
    第203條分別定有明文。又違約金，有屬於懲罰之性質者，
    有屬於損害賠償約定之性質者，如為懲罰之性質，於債務人
    履行遲延時，債權人除請求違約金外，固得依民法第233 條
    規定請求給付遲延利息及賠償其他損害，惟如為損害賠償約
    定之性質，則應視為就因遲延所生之損害，業已依契約預定
    其賠償，不得更請求遲延利息賠償損害（最高法院62年臺上
    字第1394號判例、86年度臺上字第2165號判決參照）。經查
    ，系爭借款契約已約定被告違約時須給付與借款同額之「懲
    罰性違約金」予原告，核此違約金係屬懲罰之性質，而非損
    害賠償約定之性質，有系爭借款契約在卷為佐（見本院卷第
    6至9頁），是債務人遲延履行該違約金債務時，債權人即原
    告仍得請求給付遲延利息。又本件原告對被告之借款返還請
    求權屬於有約定給付期限之債權，且於110年5月30日即已全
    部屆期，是原告請求被告給付自屆期翌日即110年5月31日起
    至清償日止，按週年利率5％計算之遲延利息，亦有理由。
五、綜上所述，原告依兩造間消費借貸及系爭借款契約之法律關
    係，請求被告給付209,000元，及其中190,000元自110年5月
    31日起至清償日止，按週年利率5％計算之利息，為有理由，
    應予准許。逾此範圍之請求，則無理由，應予駁回。
六、本件原告勝訴部分係依簡易程序所為被告敗訴之判決，爰依
    同法第389條第1項第3款之規定，依職權宣告假執行。
七、本件事證已臻明確，原告其餘攻擊防禦方法及舉證，經本院
    斟酌後，核與判決結果無影響，爰不予一一論述，併此敘明
    。
八、訴訟費用負擔之依據：民事訴訟法第79條。　　
中　　華　　民　　國　　111 　年　　9 　　月　　23　　日
                  桃園簡易庭  法  官  曾耀緯
以上為正本係照原本作成。
如不服本判決，應於送達後20日內，向本院提出上訴狀並表明上
訴理由，如於本判決宣示後送達前提起上訴者，應於判決送達後
20日內補提上訴理由書（須附繕本）。
如委任律師提起上訴者，應一併繳納上訴審裁判費。
中　　華　　民　　國　　111 　年　　9 　　月　　23　　日
                              書記官  吳宏明
附表
編號 借款金額（新臺幣） 借款日期 約定還款日期 利息起算日 1 40,000元 108年11月4日 110年5月30日 110年5月31日 2 40,000元 109年3月10日 110年5月30日 110年5月31日 3 50,000元 109年11月17日 110年5月30日 110年5月31日 4 60,000元 110年4月15日 110年5月30日 110年5月31日